【裁判字號】    88,訴,47
【裁判日期】    890503
【裁判案由】    偽造文書等
【裁判全文】
臺灣板橋地方法院刑事判決                            八十八年度訴字第四七號
    公  訴  人  臺灣板橋地方法院檢察署檢察官
    被      告  甲○○
右列被告因偽造文書等案件，經檢察官提起公訴（八十七年度偵字第九五００號），
本院判決如左：
    主  文
甲○○連續行使偽造私文書，足以生損害於他人，處有期徒刑拾月。
如附表所示客戶送貨簽單「客戶簽收欄內」偽造之如附表所示之署押均沒收。
    事  實
一、甲○○曾於民國八十六年十月間，因詐欺案件，經臺灣臺南地方法院於八十七年
    一月二十六日，以八十六年度易字第四九四一號案件，判處有期徒刑四月確定，
    於八十七年八月二十一日執行完畢（不構成累犯）。甲○○自八十六年五月二十
    八日起，在臺北縣中和市○○路「聯泉食品股份有限公司」（以下簡稱聯泉公司
    ）南區進口所擔任業務員，負責板橋區銷貨及帳款回收等工作，為擴充其業績，
    以達到聯泉公司所要求之每月新台幣（下同）三十萬之月績標準，竟基於偽造文
    書之概括犯意，自八十七年二月二日起，至同年四月二十日止，於附表所示之時
    間，在聯泉公司偽造如附表所示客戶之簽名，於其作成如附表所示客戶送貨簽單
    客戶簽名欄，而偽造該客戶送貨簽單之私文書，表示各該客戶業依其所購如簽單
    內所載貨品之數量及金額收訖貨物之意，並送交聯泉公司而行使之，致生損害於
    聯泉公司及如附表所示之各該客戶。
二、案經聯泉公司訴請臺灣板橋地方法院檢察署檢察官偵查起訴。
    理  由
一、右揭偽簽客戶署押於客戶簽收欄而偽造客戶送貨簽單持交聯泉公司之事實，業據
    被告甲○○於偵、審中均供認不諱，核與告訴代理人戊○○及證人即聯泉公司南
    區進口所主任己○○分別於偵審中指訴被告偽造客戶送貨簽單持交聯泉公司等情
    綦詳，並經證人即儂商店負責人壬○○、國立藝專福利社負責人丁○○、巨田
    食品行負責人癸○○等到庭證稱：如附表所示之客戶送貨簽單上之署押均非彼等
    所簽等情明確，復有如附表所示之客戶送貨簽單、客戶拜訪表三十四紙等在卷可
    稽，又被告偽簽客戶姓名於客戶送貨簽單客戶簽收欄內，足以表示該簽收之客戶
    業依客戶送貨簽單所載物品之數量及金額收訖之用意，自足生損害於各該客戶及
    聯泉公司，是被告另辯稱：伊並無偽造文書之犯意云云，尚屬卸責之飾詞，自非
    可採。本件事證明確，被告犯行，堪以認定。
二、核被告所為，係犯刑法第二百十六條、第二百十條行使偽造文書罪。其偽造署押
    為偽造私文書之階段行為，應不另論以偽造署押罪。又偽造私文書復持以行使，
    其偽造之低度行為為行使之高度行為所吸收，應僅論以行使偽造文書罪。其先後
    多次犯行，時間緊接，所犯均係犯罪構成要件相同之罪，顯係基於概括犯意為之
    ，應依連續犯之規定論以一罪，並加重其刑。又被告行使偽造客戶送貨簽單之私
    文書，既經成立上開行使偽造私文書之罪，即不再論以業務上登載不實之罪，起
    訴書認被告另犯刑法第二百十五條之罪，尚有未洽，附予敘明。爰審酌被告之前
    科素行、犯罪之動機、目的、手段、所生危害及犯後態度等一切情狀，量處如主
    文所示之刑，以資懲儆。如附表所示客戶送貨簽單「客戶簽收欄內」偽造之如附
    表所示之署押均應依法宣告沒收。
三、公訴意旨另認：被告另有偽造上開客戶送貨簽單，持向聯泉公司詐領貨物，在客
    戶送貨簽單上，不實登載上開客戶以賒銷方式進貨，而將所收貨款侵吞入己之情
    事，應認被告另涉有刑法第三百三十九條第一項詐欺罪嫌及第三百三十六條第二
    項業務上侵占罪嫌。惟訊據被告堅決否認有詐領貨品及侵吞貨款之犯行，辯稱：
    伊偽造客戶送貨簽單及領貨單係為了要虛報業績，實際並未向聯泉公司詐領貨品
    ，而該送貨簽單係偽造的，並未有與客戶交易之情形，自無向客戶收取貨款之情
    事等情。經查，聯泉公司業務員為了達到公司所要求之每月月績標準，確有偽簽
    客戶姓名而偽造客戶送貨簽單，以虛報業績之情事等情，業據證人即聯泉公司業
    務部主管乙○○到庭證稱：公司業務員確實有偽簽客戶姓名虛報業績以便向公司
    交待之情形等語明確，並經證人即先前在聯泉公司任職業務員之庚○○、丑○○
    、辛○○、丙○○、子○○等人亦均到庭證稱：為了達到業績，業務員會有浮報
    出貨量、金額或客戶數等情無訛，足認被告供稱偽造客戶送貨簽單係為了要擴充
    業績云云，尚非無稽。參以，被告於附表所示之期間內，曾先後多次代理庫務之
    工作，亦有告訴代理人及被告所提出經被告簽名於庫務簽名欄之領貨單十七紙、
    退庫盤點單三十紙等在卷可稽，衡情，苟被告確要詐領聯泉公司貨品，自可利用
    其代理庫務之機會，應無大費周章偽造客戶送貨簽單及填具領貨單、退庫盤點單
    等以詐領貨品之必要。再查，如附表所示之客戶送貨簽單確係被告所偽造，復經
    證人即儂商店負責人壬○○、國立藝專福利社負責人丁○○、巨田食品行負責
    人癸○○等到庭證述無訛，且彼等亦均無法證明有於各該送貨簽單所載時間內購
    貨之事實，則上開簽單既係偽造，即難認如附表所示之客戶送貨簽單確有與各該
    客戶實際交易之情形，既無交易，自難認被告有收取貨款予以侵吞之犯行。又被
    告雖於八十七年三月二十四日前往客戶「羅德」處收取貨款二萬七千元等情，有
    其簽收之收款紀錄在卷可稽，惟被告所偽造同日「羅德」之客戶送貨簽單之金額
    係六萬元，並非二萬七千元，與其收取之金額顯有不符，且被告供稱此部分貨品
    係公司提供業務員搭贈客戶之部分，屬業務員所有，其私自售予客戶，並非為公
    司收取貨款等情，告訴代理人既不否認業務員享有將搭贈部分轉售之權利，是亦
    難認被告有侵占貨款之情事。綜上所陳，被告辯稱：並無詐領貨物及侵吞貨款之
    情事等情，尚值採信，此外，復查無其他積極事證足資證明被告有此部分犯行，
    惟公訴人認此部分與前開經論罪科刑部分，有牽連犯之裁判上一罪關係，爰不另
    為無罪之諭知，附予敘明。
據上論斷，應依刑事訴訟法第二百九十九條第一項前段、刑法第五十六條、第二百十
六條、第二百十條、第二百十九條，判決如主文。
本案經檢察官李嘉明到庭執行職務。
中      華      民      國      八十九      年      五      月    三    日
                                  臺灣板橋地方法院刑事第二庭
                                      法  官  林  春  長
右正本證明與原本無異
如不服本判決應於送達後十日內向本院提出上訴狀
                                      書記官  邱  美  龍
中      華      民      國      八十九      年      五      月    八    日
附錄本案論罪科刑法條全文：
刑法第二百十條
偽造、變造私文書，足以生損害於公眾或他人者，處五年以下有期徒刑。
刑法第二百十六條
行使第二百十條至第二百十五條之文書者，依偽造、變造文書或登載不實事項或使登
載不實事項之規定處斷。
附表：


司法院資訊處製作；財團法人民間司法改革基金會備份。
